臺灣桃園地方法院交通事件裁定　　　　　96年度交聲字第34號
原處分機關　交通部公路總局新竹區監理所桃園監理站
異　議　人
即受處分人　甲○
上列受處分人因違反道路交通管理處罰條例案件，對於交通部公
路總局新竹區監理所桃園監理站中華民國96年1月3日桃監裁罰字
第裁52-DB0000000號所為之處分不服（原舉發通知單號碼：桃警
局交字第DB0000000號），聲明異議，本院裁定如下：
    主  文
異議駁回。
    理  由
一、原處分意旨略以：受處分人即異議人甲○於民國95年12月7
    日上午10時25分許，駕駛車牌號碼3R-782號營業一般小客車
    ，有「執業登記證未依規定安置車內指定之插座」之違規情
    形，而依道路交通管理處罰條例第36條第5 項規定，裁處異
    議人罰鍰新台幣（下同）1,500 元。
二、異議意旨略以：伊將執業登記證黏貼在右前座正前方，乃因
    恐安全氣囊因突發性爆開傷及乘客，且除右前座正前方有黏
    貼執業登記證，並於右後座正前方懸掛黏貼執業登記證，故
    不論前後座乘客均可看見；況道路交通管理處罰條例並未明
    文規定及詳述執業登記證之指定插座須放置何處？況伊有將
    執業登記證置於插座上，並黏貼於右前座正前方，員警舉發
    之違規事實顯然有誤。
三、本院查：
  (一)按營業小客車應於儀錶板上右側設置執業登記證插座；未經
    核定之標識及裝置不得設置，道路交通安全規則第42條第2
    項定有明文；又道路交通管理處罰條例第36條第5 項規定：
    「執業登記證，未依規定安置車內指定之插座或以他物遮蔽
    者，處1,500 元罰鍰。」考其立法意旨，無非以要求營業用
    小客車駕駛人，確實將其領得之執業登記證依規定放置，除
    可讓乘客明確知悉其是否合法之計程車駕駛及知悉駕駛人之
    姓名外，更可讓在車外之民眾及執行稽查任務之員警可辨識
    該部計程車上之駕駛人是否為一有合法資格之計程車駕駛，
    而便於稽查。故以計程車駕駛人於其執業過程中（不僅包括
    車上有乘客之時，尚應包括空車在市區道路上繞行待客之時
    間）自應確實依該條項規定妥適安置其執業登記證，先予敘
    明。
  (二)員警舉發本件異議人上開違規情形時，異議人之執業登記證
    並非以豎立方式放置在指定插座內，而係直接將執業登記證
    以雙面膠黏貼於右前座前方之儀表板總成右方板處，為異議
    人所不爭執，此部分之事實自可認定。
  (三)至異議人固以前詞置辯，惟查：
  1.查道路交通管理處罰條例第36條第5 項之規定，其立法本旨
    除可讓乘客明確知悉其是否合法之計程車駕駛及知悉駕駛人
    之姓名外，更可讓車外民眾及執行稽查任務之員警在車外可
    辨識該部計程車上之駕駛人是否為一有合法資格之計程車駕
    駛，而便於稽查，是本件異議人雖在右前座正前方有黏貼執
    業登記證，並於右後座正前方懸掛黏貼執業登記證，縱前後
    座乘客均可看見該執業登記證，惟異議人直接將執業登記證
    以雙面膠黏貼於右前座前方之儀表板總成右側處之方式，已
    使在車外之民眾及執行稽查任務之員警不易辨識該部計程車
    上之駕駛人是否為一有合法資格之計程車駕駛，自與道路交
    通管理處罰條例第36條第5 項之立法本旨有違。
  2.又異議人固主張恐安全氣囊因突發性爆開傷及乘客，方將執
    業登記證黏貼在右前座正前方云云，惟查異議人檢附之照片
    所示，上開車輛儀表右側除安全氣囊位置外，並非無其他適
    當位置可放置執業登記證，是異議人自難以此執為未依規定
    放置執業登記證之理由。
  3.如前所述，道路交通安全規則及道路交通管理處罰條例均已
    就營業小客車執業登記證插座之設置位置及執業登記證應如
    何安置有明文規定，異議人辯稱並非規定云云，尚有誤會。
  4.異議人辯稱：伊有將執業登記證置於「插座」上，已符合規
    定云云，惟查依上開規定，執業登記證插座之標識及裝置本
    即須經核定，非謂形式不拘，查本件異議人縱將其執業登記
    證先放置於塑膠壓克力板內，再以雙面膠黏貼於右前座前方
    之儀表板總成右方板處，然該塑膠壓克力板在此情形下，自
    非屬「插座」，是異議人上開所辯，自非可採。
  5.綜上，異議人上開所辯，尚非可採。
  (四)綜上所述，本件異議人並未依規定將執業登記證安置車內指
    定之插座，縱異議人因顧慮安全氣囊因突發性爆開傷及乘客
    ，其本意雖善，然其未考慮周全，而採與道路交通管理處罰
    條例第36條第5 項之立法目的不符之上開黏貼執業登記證方
    式，自不能執為免罰之理由。是原處分機關因依上開規定，
    裁處異議人罰鍰1,500 元，經核即無不合。異議人向本院聲
    明異議，為無理由，應予駁回，爰裁定如主文。
據上論斷，應依道路交通案件處理辦法第19條，裁定如主文。
中　　華　　民　　國　　96　　年　　3 　　月　　30　　日
                  交通法庭    法　官　    鄭吉雄
以上正本證明與原本無異。
如不服本裁定，應於裁定送達後5 日內向本院提出抗告狀。
　　　　　　　　　　　　　　　書記官　    王月香
中　　華　　民　　國　　96　　年　　4 　　月　　10　　日
